臺灣臺北地方法院刑事判決
111年度審簡上字第189號
上  訴  人  臺灣臺北地方檢察署檢察官
被      告  賴柏揚






上列被告因違反毒品危害防制條例案件，檢察官不服本院中華民
國111年6月6日111年度審簡字第820號第一審刑事簡易判決（起
訴案號：111年度毒偵字第85號、第178號），提起上訴，本院管
轄第二審之合議庭判決如下：
    主  文
原判決撤銷。
賴柏揚施用第二級毒品，累犯，處有期徒刑參月，如易科罰金，
以新臺幣壹仟元折算壹日；又施用第二級毒品，累犯，處有期徒
刑肆月，如易科罰金，以新臺幣壹仟元折算壹日。應執行有期徒
刑伍月，如易科罰金，以新臺幣壹仟元折算壹日。
扣案如附表編號一、二所示之物均沒收銷燬之。
    事  實
賴柏揚基於施用第二級毒品之犯意，分別㈠於民國110年12月23日
23時許，在臺北市○○區○○路0段00號之旅店內，將甲基安非他命
置於玻璃球內燒烤以吸食其煙霧方式，施用第二級毒品甲基安非
他命1次；嗣於同年月25日0時15分許，在臺北市○○區○○○路0段00
0號前為警盤查，並扣得如附表編號1所示之物。㈡於111年1月4日
18時、19時許，在友人吳基宏位於新北市○○區○○○路0段000號9樓
之10居所內，將液態甲基安非他命置於玻璃球內燒烤以吸食其煙
霧方式，施用第二級毒品甲基安非他命1次；嗣於同日22時41分
許，因搭乘吳基宏所駕車輛行經臺北市萬華區環河南路2段與桂
林路口之路檢點時，為警扣得如附表編號2所示之物。
    理  由
壹、程序方面：
一、被告經合法傳喚，無正當之理由不到庭者，得不待其陳述，
    逕行判決，刑事訴訟法第371條定有明文；又對於簡易判決
    不服而上訴者，得準用上開規定，同法第455條之1第1項、
    第3項亦有明定。被告賴柏揚經本院合法傳喚，於審理期日
    無正當理由未到庭，且無在監或在押，有本院送達證書、刑
    事報到單及臺灣高等法院被告前案紀錄表在卷為憑（見本院
    11年度審簡上字第189號卷，下稱簡上卷，第87頁、第89頁
    至第93頁、第97頁、第105頁至第132頁），爰不待其陳述，
    逕為一造辯論判決。
二、證據能力方面：
　㈠按被告以外之人於審判外之言詞或書面陳述，除法律有規定
    者外，不得作為證據；又被告以外之人於審判外之陳述，雖
    不符合同法第159條之1至第159條之4之規定，但經當事人於
    審判程序同意作為證據，法院審酌該言詞陳述或書面陳述作
    成時之情況，認為適當者，亦得為證據。當事人、代理人或
    辯護人於法院調查證據時，知有第159條第1項不得為證據之
    情形，而未於言詞辯論終結前聲明異議者，視為有前項之同
    意，刑事訴訟法第159條第1項及第159條之5分別定有明文。
    查本案判決下列所引用被告以外之人於審判外之陳述，因檢
    察官及被告迄至言詞辯論終結前均未就證據能力聲明異議，
    復經本院審酌該等證據之取得並無違法情形，且與待證事實
    具有關連性，證明力亦無顯然過低或顯不可信之情形，認以
    之作為證據使用均屬適當，應認有證據能力。
　㈡本案用以認定被告犯罪之非供述證據，並無證據證明有違反
    法定程序取得之情形，且亦與本案待證事實具有證據關連性
    ，均認有證據能力。
貳、實體方面：
一、上開事實，業據被告於警詢及偵訊中坦承不諱【見臺灣臺北
    地方檢察署（下稱北檢）111年度毒偵字第85號卷（下稱毒
    偵85卷）第15頁至第20頁、第83頁至第84頁，北檢111年度
    毒偵字第178號卷（下稱毒偵178卷）第13頁至第16頁、第11
    7頁至第119頁】，核與證人吳基宏於警詢中之證述大致相符
    （見毒偵178卷第17頁至第27頁），並有臺北市政府警察局
    保安警察大隊搜索、扣押筆錄、扣押物品目錄表、扣押物品
    收據、勘察採證同意書、臺北市政府警察局偵辦毒品案件尿
    液檢體委驗單、台灣尖端先進生技醫藥股份有限公司111年1
    月7日及111年1月20日濫用藥物檢驗報告、臺北市政府警察
    局保安警察大隊第二中隊查獲施用（持有）毒品案件經過情
    形紀錄表及111年1月5日員警職務報告等件在卷可佐（見毒
    偵85卷第31頁至第33頁、第45頁、第55頁、第135頁、第137
    頁、第141頁、第151頁、第155頁，毒偵178卷第11頁、第71
    頁至第75頁、第87頁、第161頁、第171頁、第173頁、第179
    頁），足認被告上開任意性自白，確與事實相符，堪予採信
    。本案事證明確，被告犯行均堪認定，應予依法論科。
二、論罪科刑：
　㈠核被告所為，均係犯毒品危害防制條例第10條第2項之施用第
    二級毒品罪。被告施用前持有第二級毒品之低度行為，均為
    其施用之高度行為所吸收，俱不另論罪。
　㈡就被告於110年12月23日23時許施用第二級毒品部分，被告為
    警盤查時，員警尚無其他客觀事證足合理懷疑其有本案持有
    及施用毒品之犯嫌，其於犯罪發現前主動坦承持有及施用第
    二級毒品之犯行，並將其持有之毒品交予員警扣案，符合自
    首之規定，爰依法減輕其刑。
　㈢被告上開犯行，其犯意各別，行為互殊，應予分論併罰。
　㈣被告前因施用第二級毒品案件，經本院以109年度審簡字第83
    6號判決處有期徒刑6月確定，該案與被告另犯之偽造文書案
    件經本院以109年度聲字第1811號裁定應執行有期徒刑8月確
    定，其於110年12月10日執行完畢出監等情，有臺灣高等法
    院被告前案紀錄表在卷可稽（見簡上卷第116頁至第118頁）
    ，是被告於有期徒刑執行完畢後，5年內故意再犯本案最重
    有期徒刑以上之各罪，均為累犯，且依司法院大法官會議釋
    字第775號解釋意旨，本院衡酌被告前已曾因施用毒品案件
    ，經法院判處罪刑並執行完畢，又故意再犯同一罪名之施用
    毒品罪，顯見其刑罰反應力薄弱，自我控制力及守法意識不
    佳，未能記取前案科刑之教訓，謹慎行事，漠視法紀，而有
    加重其刑之必要，爰均依刑法第47條第1項規定，加重其刑
    。
　㈤撤銷改判之理由：
　　原審經詳予調查後，認定被告犯行事證明確，因予論罪科刑
    ，固非無見。惟：
　　⒈按被告構成累犯之事實及應加重其刑之事項，均應由檢察
      官主張並具體指出證明之方法後，經法院踐行調查、辯論
      程序，方得作為論以累犯及是否加重其刑之裁判基礎（最
      高法院110年度台上大字第5660號裁定意旨參照）。本案
      檢察官於原審及本院均主張：被告前因施用第二級毒品案
      件，經法院判處有期徒刑確定，並於110年12月10日執行
      完畢出監等旨，足認檢察官就被告構成累犯事實，已盡其
      主張累犯前科事實之責任，原審未予審酌即遽認公訴人未
      具體指出被告構成累犯之事實及提出證明方法，容有未恰
      。
　　⒉刑之量定，固為實體法上賦予法院得為自由裁量之事項，
      但此項職權之行使，並非得恣意為之，仍應受比例原則、
      平等原則、罪刑相當原則之支配，審酌刑法第57條所列各
      款應行注意事項及一切情狀為之，使輕重得宜，罰當其罪
      ，以符合法律授權之目的，此即所謂自由裁量權之內部界
      限（最高法院98年度台上字第4639號、97年度台上字第59
      95號、93年度台上字第3746號判決意旨參照）。本案被告
      前因施用毒品案件經法院判處罪刑確定在案，已如前述，
      被告於110年12月10日執行完畢出監後，又再為本案犯行
      ，顯見被告無視法律禁令，未能謹慎行事，原審判決未論
      以累犯，而僅分別量處被告有期徒刑2月、3月，並定應執
      行刑4月，尚難完整評價被告於本案所顯現之惡性，原審未
      予詳酌上情，量刑要屬過輕，不足生警惕之效，有違罪刑
      相當原則。
　　⒊綜上，檢察官上訴主張原審誤認檢察官未具體指出被告構
      成累犯之證明方法，因而未就被告是否構成累犯為實質認
      定，指摘原判決不當，為有理由。
　㈥爰以行為人之責任為基礎，審酌被告已有施用毒品之前案紀
    錄，竟仍不知警惕，無視法律禁令，徹底戒除接觸毒品之惡
    習，顯見其對毒品之依賴甚深，實不宜輕縱，惟念及被告坦
    承犯行之犯後態度，酌以其施用毒品乃戕害本人身心健康，
    尚未危及他人，兼衡其大學肄業之智識程度（見簡上卷第85
    頁）、自陳勉持之家庭生活經濟狀況（見毒偵85卷第15頁）
    等一切情狀，分別量處如主文所示之刑，併定其應執行刑，
    復均諭知易科罰金之折算標準，以資懲儆。
三、沒收部分：
　㈠按查獲之第一級、第二級毒品及專供製造或施用第一級、第
    二級毒品之器具，不問屬於犯罪行為人與否，均沒收銷燬之
    ，毒品危害防制條例第18條第1項前段定有明文。
　㈡扣案如附表編號1、2所示之物，經送驗後，分別檢出第二級
    毒品甲基安非他命成分（詳如附表之說明欄所載），有交通
    部民用航空局航空醫務中心毒品鑑定書2紙附卷可稽（見毒
    偵85卷第143頁，毒偵178卷第163頁），是此部分均應依毒
    品危害防制條例第18條第1項前段規定，諭知沒收銷燬。又
    盛裝毒品之包裝袋1只及瓶子1個，以現今所採行之鑑驗方式
    ，該包裝袋及瓶內仍會殘留微量毒品而無法將之完全析離，
    自應連同經查獲之毒品予以沒收銷燬；另鑑驗中所耗損之毒
    品，既經鑑定機關取樣而鑑析用罄，足認該部分之毒品業已
    滅失，爰不再諭知沒收銷燬。
據上論斷，應依刑事訴訟法第369條第1項前段、第364條、第299
條第1項前段，判決如主文。
本案經檢察官葉詠嫻提起公訴，檢察官蔡名堯提起上訴，檢察官
李明哲到庭執行職務。
中　　華　　民　　國　　111 　年　　12　　月　　20　　日
            刑事第二十一庭審判長法  官  程克琳
                                法  官  倪霈棻
                                法  官  劉俊源
上正本證明與原本無異。 
不得上訴。
                                書記官  潘美靜
中　　華　　民　　國　　111 　年　　12　　月　　20　　日
附錄本案論罪科刑法條全文如下：
毒品危害防制條例第10條：
施用第一級毒品者，處6月以上5年以下有期徒刑。
施用第二級毒品者，處3年以下有期徒刑。

附表：
編號 扣案物名稱 說      明 1 白色透明結晶1袋 經以氣相層析質譜儀法檢驗，檢出第二級毒品甲基安非他命成分（含袋毛重1.0280公克，淨重0.8990公克，取樣0.0002公克鑑驗，驗餘淨重0.8988公克）。 2 無色透明液體1瓶 經以氣相層析質譜儀法檢驗，檢出第二級毒品甲基安非他命成分（含瓶毛重2.6110公克，淨重0.7950公克，取樣0.0209公克鑑驗，驗餘淨重0.7741公克）。